【裁判字號】    90,上更(二),325
【裁判日期】    901227
【裁判案由】    毒品危害防制條例
【裁判全文】
臺灣高等法院臺中分院刑事判決                  九十年度上更(二)字第三二五號
    上  訴  人
    即  被  告  丁○○
    上  訴  人
    即  被  告  乙○○
    共      同
    指定辯護人  本院公設辯護人  戊○○
    上  訴  人
    即  被  告  己○○
    選任辯護人  張居德
右上訴人等因違反毒品危害防制條例等案件，不服臺灣彰化地方法院八十七年度訴字
第四七二號中華民國八十八年九月二十日第一審判決（起訴案號：臺灣彰化地方法院
檢察署八十七年度偵字第○五○七號，移送併辦：臺灣彰化地方法院檢察署八十七年
度偵字第四四二號），提起上訴，經判決後，由最高法院發回更審，本院判決如左：
      主  文
原判決關於丁○○部分，己○○意圖販賣而持有毒品、意圖販賣而非法持有化學合成
麻醉藥品與執行刑部分，乙○○意圖販賣而持有毒品、非法販賣化學合成麻醉藥品及
未經許可持有可發射子彈具有殺傷力之改造手槍部分與執行刑部分均撤銷。
丁○○共同連續意圖販賣而持有毒品，處有期徒刑拾壹年肆月，扣案之海洛因淨重壹
仟貳佰玖拾壹點貳柒公克（淨重壹玖捌點參伍公克及壹零玖貳點玖貳公克）沒收銷燬
之，安非他命淨重壹佰壹拾點貳捌公克及如附表所示之物均沒收。
己○○共同意圖販賣而持有毒品，累犯，處有期徒刑拾壹年貳月，扣案之海洛因淨重
壹仟零玖拾貳點玖貳公克沒收銷燬之、安非他命淨重壹佰壹拾點貳捌公克及如附表所
示之物均沒收。
乙○○共同意圖販賣而持有毒品，累犯，處有期徒刑拾壹年貳月，扣案之海洛因淨重
壹仟零玖拾貳點玖貳公克沒收銷燬之，安非他命淨重壹佰壹拾點貳捌公克及如附表所
示之物均沒收；又未經許可，持有可發射子彈具有殺傷力之改造手槍，累犯，處有期
徒刑貳年，併科罰金新台幣玖萬元，罰金如易服勞役，以新台幣玖佰元即銀元參佰元
折算壹日，扣案之改造手槍壹支、子彈陸顆均沒收。主刑部分應執行有期徒刑拾參年
，併科罰金新台幣玖萬元，罰金如易服勞役，以新台幣玖佰元即銀元參佰元折算壹日
。
      事  實
一、丁○○無業，有妨害自由、施用毒品、及違反麻醉藥品管理條例等前科，民國八
    十二年間，因犯煙毒等罪，經本院判處有期徒刑七年四月確定，經執行後於八十
    五年十月九日假釋出監，現撤銷假釋執行殘刑中；己○○曾有賭博、麻藥、槍砲
    等罪前科，其中於八十六年間因違反麻醉藥品管理條例罪，經臺灣新竹地方法院
    判處有期徒刑六月確定，於八十六年十月二十一日易科罰金執行完畢；乙○○曾
    於八十二年八月三十一日，因違反麻醉藥品管理條例之罪，經臺灣彰化地方法院
    判處有期徒刑四月確定，並於八十二年十一月二十九日易科罰金執行完畢。
二、緣丁○○、己○○、乙○○三人均有施用海洛因或麻醉藥品類安非他命之習慣，
    因耗費不輕，為減輕負擔，其中丁○○乃基於意圖販賣之概括犯意，先於八十六
    年十月間，將其自不詳姓名成年男子處所購入，原供自己施用之不詳數量之毒品
    海洛因，摻雜加入不詳澱粉類之白色粉末，以充重量而非法持有之，並將之分作
    二包，分別置於其位於彰化縣埤頭鄉○○村○○路十六號家中廚房之冰箱下及廚
    具上方，而俟機出售，於八十六年十月二十八日為南投縣警察局草屯分局在上址
    查獲，並扣得前述之海洛因二包（鑑定之淨重１９８．３５公克，純度２．９２
    ％，純質淨重５．７９公克）。
三、丁○○嗣又於八十六年十一月至八十七年一月十三日間某日，與己○○、乙○○
    三人，因見販售毒品有利可圖並為減輕費用負擔，遂將渠三人向不詳姓名之販毒
    者所買入，原供自己施用而非法持有之不詳重量之毒品海洛因及化學合成麻醉藥
    品安非他命，共同基於意圖販賣而非法持有之犯意聯絡，將丁○○所出面承租位
    於彰化縣員林鎮○○里○○街二十一號其中一Ｏ一室、六Ｏ七室作為販賣毒品海
    洛因及安非他命之場所，並備置三人所共有之電子秤二台、研磨機二台，以供大
    塊研磨及秤重之用，另備用共有之老虎鉗一支、壓縮機一台，以供夾取及壓縮之
    處理，而將原先購買供自己施用之不詳重量之海洛因摻入澱粉類之白色粉末後，
    再行分裝，並將分裝後之海洛因及三包之化學合成麻醉藥品之安非他命，分別藏
    放於丁○○及己○○居住之上述一０一及六０七室內，及共同使用之N3－9298號
    自用小客車置物箱內，嗣於八十七年一月十日該一０一室則由乙○○居住，並俟
    機出售。
四、乙○○於八十二年間，在彰化縣二林鎮國光遊樂場，自某綽號「金洲」之不詳姓
    名之成年男子處，受贈仿造SMITH&WESSON廠具殺傷力改造手槍乙支及改造子彈十
    顆，乃未經許可持有之，而將之攜回彰化縣二林鎮○○里○○路二三號住處藏放
    。八十七年一月十日再將該槍彈攜至彰化縣員林鎮○○里○○街二十一號一Ｏ一
    室之租住處內，而非法持有之。
五、嗣於八十七年一月十三日十八時許，經警在彰化縣員林鎮○○里○○路○段四八
    六號檳榔攤前查獲丁○○、己○○、乙○○，並在渠等所共同駕駛及搭乘之N3－
    9298號自用小客車之置物箱內臨檢查獲海洛因乙包，經帶同己○○回彰化縣警察
    局員林分局員林派出所，又在己○○身上查獲海洛因乙包，經帶同至彰化縣員林
    鎮○○街二十一號一Ｏ一室（原審誤載為六○七室），在床頭櫃前查獲海洛因一
    包、安非他命三包（經送鑑定後，淨重一一○．二八公克），另在床下查獲乙○○所持有可發射子彈，具有殺傷力之改造手槍乙支、槍把乙支、子彈十顆（經送
    驗時試射四顆，僅剩六顆）。另在六Ｏ七室丁○○、己○○所居住之房間床頭櫃
    下查獲海洛因二包（上述查扣之海洛因經送鑑定後，淨重一Ｏ九二．九二公克，
    純度４．１８％，純質淨重四十五．六八公克）及丁○○、己○○、乙○○所共
    有如附表所示之物空塑膠袋一大包、老虎鉗一支、壓縮機一台、電子秤二台、研
    磨機二台。
六、案經彰化縣警察局員林分局報請臺灣彰化地方法院檢察署檢察官偵查起訴暨由檢
    察官移送併案辦理。
      理  由
一、訊據被告三人均矢口否認有意圖販賣而持有毒品之不法犯行，均辯稱：在彰化縣
    員林鎮○○里○○街二十一號所查獲之海洛因及安非他命，係甲○○所有販賣給
    伊等吸食之用，而前揭空塑膠袋、老虎鉗、壓縮機、研磨機、電子秤等物，亦係
    甲○○與黑龍於八十七年一月十三日中午放在一只手提袋內拿來的，況扣案之毒
    品數量不多，大部分係葡萄糖，並非海洛因，此由鑑驗毒品之純度甚低，根本不
    可能供販賣之用云云；被告丁○○另辯稱：八十六年十月二十八日十九時許，在
    彰化縣埤頭鄉○○村○○路十六號住處所查獲之東西，亦係供自己吸食用，並非
    販賣云云。
二、惟查，在彰化縣埤頭鄉○○村○○路十六號住處所查獲之海洛因二包，係在被告
    丁○○房旁之廚房內冰箱及廚具上方所查獲，且丁○○之房間與廚房相連，出入
    均由該廚房進出，家中只有丁○○有吸食海洛因之習慣，業據證人即被告丁○○
    之母李傅腰及大嫂曾鳳英證述甚詳（參台灣彰化地方法院檢察署八十七年度偵字
    第四四二號偵卷後附南投縣警察局南投分局刑案偵查卷影本第二、三頁），其中
    李傅腰並稱：丁○○最後一次是在八十六年十月二十七日進入房間無訛，是丁○○之其他家庭成員既無吸食毒品之習慣，被告丁○○返家時復均由廚房出入其房
    間，可見上開海洛因應為被告丁○○所置放至明，再由該次所查獲之海洛因毒品
    ，其純度係２．９２％（前述偵字第四四二號卷影本第三十二頁正面），與其後
    警方於八十七年一月十三日在其租屋處所查獲之海洛因一Ｏ九二．九二公克之純
    度４．１８％（台灣彰化地方法院檢察署八十七年度偵字第五０七號卷第六十四
    頁正面），二者成分結構不同，應非同時所購入，且上述海洛因，經本院囑託法
    務部調查局解析其成分結果復顯示：含有澱粉成分，此有該局八十九年十一月三
    日（８９）陸（一）字第８９０７７９７３號函一份為憑，被告雖稱扣案之海洛
    因均供自己施用云云，但被告如僅供自己施用又何必無故添加如此大量之澱粉類
    粉末並分裝之，又為何未隨身攜帶，以方便自身吸用，足見被告丁○○購入該海
    洛因毒品之初雖係供自己施用，但基於經濟利益之考量及減輕費用之負擔，應有
    將之俟機出售，即意圖販賣而非法持有之不法犯意甚明。
三、再者，八十七年一月十三日所扣案之毒品，經送鑑定結果分別係安非他命及海洛
    因，其中安非他命淨重計一一○．二八公克，海洛因為一Ｏ九二．九二公克（純
    度僅４．１８％，純質淨重４５．６８公克），此有法務部調查局檢驗通知書二
    紙附卷可稽（見原審第二卷第七○頁、前述偵字第五○七號卷第六四頁），雖上
    述海洛因，經本院再次囑託法務部調查局解析其成分結果顯示：含有澱粉成分，
    此有該局八十九年十一月三日（８９）陸（一）字第８９０７７９７３號函一份
    為憑，但經本院就上開海洛因已摻雜澱粉異物之情況下，是否仍能逕行施用？如
    否，是否能於解析後再加以施用，其解析須何種技術或設備之問題，向法務部調
    查局函詢結果，亦據該局答覆稱：經查閱美國ＴｉｍＭａｒｎｅｌｌ所著之：Ｄ
    ｒｕｇＩｄｅｎｔｉｆｉｃａｔｉｏｎＢｉｂｌｅ第五六九頁及第五七０頁，澱
    粉與奎寧、奶粉、維他命．．．等成分經常被用做稀釋海洛因粉分之原料，而經
    澱粉稀釋後之海洛因粉末可經水溶解，再以湯匙、棉花等簡單工具過濾並取得澄
    清液後逕行施用於人體靜脈注射，或不經任何處理直接以鼻吸，或製成海洛因煙
    捲以燒煙吸食等方式施用（參本院更一卷第二宗第二十一頁所附該局八十九年十
    二月二十日（８９）陸（一）８９０９８１７０號函）。是上開海洛因雖已摻雜
    澱粉，但仍可不經任何處理直接以鼻吸，或製成海洛因煙捲，以燒煙吸食等方式
    施用，是被告三人辯稱，海洛因純度甚低不可能供作販賣云云，自不足採。
四、又查，就員林鎮○○街二十一號一０一及六０七室、被告己○○身上暨上述自小
    客車內所查獲之毒品來源：
(一)警訊時（見彰化縣警察局員林分局刑案偵查卷宗）：
(１)被告丁○○供稱：警方於員林鎮○○里○○街二十一號六０七室所查獲之安非他
    命、海洛因均係朋友「黑龍」所有，「黑龍」說要我將那些毒品賣掉．．．，空
    塑膠袋一大包、老虎鉗一個、壓縮機一台、電子秤二個及研磨機二台，亦是黑龍
    所有，．．一０一室之前都是伊所租無誤，但在伊朋友乙○○來住於一０一室前
    都是我高雄朋友黑龍所住，警方所查獲之毒品都是黑龍所有，因為伊及己○○均
    有吸毒習慣才將一部份之毒品放於六０七室，並帶一些在身上以免毒癮發作，己○○身上那包也是伊放在她身上等語（見該卷第三頁）；
(２)被告己○○供稱：在伊口袋內及一０一、六０七室內所查獲之毒品不知係何人所
    有．．．其吸食安非他命之來源是丁○○給她的等語（見該卷第五頁反面、第六
    頁正面、第七頁反面）。
(３)被告乙○○供稱：警方在一０一室所查獲之海洛因及安非他命均是丁○○所有，
    另於該址六０七室查獲之海洛因及空塑膠袋一大包、老虎鉗一個、壓縮機一台、
    電子秤二個、研磨機二台，暨N3－9298號自小客車內所查獲之海洛因，亦是丁○○所有等語（見該卷第九頁正面）。
(二)於偵查時，被告丁○○、乙○○均供稱：查扣之海洛因及安非他命，係渠等與己○○三人各出二十五萬元，一起向甲○○買的，另查獲之海洛因及空塑膠袋一大
    包、老虎鉗一個、壓縮機一台、電子秤二個、研磨機二台，則係甲○○帶過來的
    等語（見偵字第五０七號卷第四十一頁反面、第四十二頁正面、第四十五頁正面
    、第七十六頁反面、第七十七頁正面、第七十八頁正面）；惟被告己○○則供稱
    ：伊不知道口袋內被查獲之海洛因係何人所有，丁○○說外套是阿芳的，．．．
    在六０七室所查扣之海洛因，伊亦不知從何來，丁○○告訴伊說，是那天下午有
    人拿貨來，伊等已經缺貨很多天，丁○○說每人出二十五萬元，錢還沒給等語（
    見偵字第五０七號卷第四十三頁反面）。
(三)於檢察官向原審法院聲請羈押，原審法院訊問時（見原審八十七年度聲羈字第一
    三號卷）：
(１)被告丁○○供稱：在自小客車內及一０一、六０七室內所查獲之海洛因及安非他
    命係渠等三人向甲○○買的，總共七十五萬元，電子秤係甲○○帶來的，黑龍即
    係甲○○，因在警察局作筆錄時，有看到甲○○，所以未講甲○○，改講黑龍等
    語（見該卷第七頁反面，第八頁正、反面）。
(２)被告己○○供稱：在伊口袋內、自小客車及一０一、六０七室內所查獲之海洛因
    及安非他命係渠等三人所向綽號「王仔」所購買，電子秤係甲○○所有，他將手
    提袋內之東西都給伊等語（見該卷第六頁正、反面，第七頁正面）。
(３)被告乙○○供稱：在永和街二十一號及自小客車內所查扣之海洛因，係伊等三人
    向甲○○所合買，扣案之安非他命係八十二年別人拿槍枝，安非他命我一起放到
    現在，伊不知電子秤從何來等語（見該卷第九頁反面及第十頁正、反面）。
(四)於原審及本院前二次審理時，被告三人時而供稱：扣案之毒品係向甲○○所購買
    （見原審第一卷第二十三頁反面丁○○之供詞，第四十七頁正、反面乙○○之供
    詞，第一一六頁反面己○○之供詞）；時而供稱：扣案之毒品係向黑龍所購買（
    見原審第一卷第七十一頁正面丁○○之供詞，第二卷第三十頁反面己○○之供詞
    ）；時而供稱：係向黑龍及甲○○所購買（見原審第二卷第六十一頁正面、第七
    十六頁正面丁○○之供詞）。
(五)綜上論述，就上述查扣毒品之來源，被告三人所供已互有出入，且其三人於警訊
    時均未提及該毒品係黑龍或甲○○所販賣，而於移送檢察官偵查中卻均供稱扣案
    毒品係三人所共同出資，每人各出資二十五萬元，向甲○○所購買，其真實性如
    何已有可疑，且渠等於原審及本院前二次審理中，時而供稱係向甲○○所購買，
    時而稱係向黑龍所購買，時而又稱係向黑龍及甲○○所購買，亦有不合。次查警
    員當時係在員集路檳榔攤前，看到電動玩具店只有被告三人在玩，發現可疑乃趨
    前臨檢，並在車上查獲海洛因等毒品，並在其租處查獲扣案之安非他命及海洛因
    ，又警方正在搜查當時，適逢甲○○前來按門鈴，乃將甲○○一併帶回警局，當
    時警員係穿著便衣，甲○○不知是警察，他表示要跟乙○○買藥等情，亦據現場
    處理警員施佳序、丙○○於本院前次審理時供證甚詳（本院更一卷第一宗第六十
    一、六十二頁）；另甲○○於警局亦稱：伊至員林鎮○○里○○街二一號公寓按
    六０七室電鈴，警方就下來問伊要找何人做何事，伊說要找阿章買安非他命，警
    方就帶乙○○及一大包毒品下來等語（見員林分局警卷第十一頁反面）；足見被
    告三人所辯，在租處所查扣之毒品係向甲○○或黑龍所買，應係被告三人經警移
    送後所串證之詞，否則該海洛因等毒品既係被告三人集資七十五萬元所價購，以
    安非他命及海洛因均為違禁物，取締嚴格，交易充滿高度之風險，如被告三人確
    係向黑龍及甲○○購買，則何以未在場查獲現金或憑以支付貨款之票據？且毒品
    來源十分有限，價格必定緇銖必較，黑龍及甲○○在未取得七十五萬元之款項前
    ，又何以輕易交貨。
五、本件被告三人所為上述毒品來源之供述反覆不一，已如前述，且本案又無其他積
    極之證據，足以查知上述扣案之毒品係被告三人於何時、何地，以何價錢向何人
    所購買？係基於何意圖而購得扣案之毒品（意圖營利而販入，或為自己吸用而購
    買）？然查，八十七年一月十三日所扣案之安非他命重達一一０．二八公克，另
    海洛因不論係淨重一０九二．九二公克，或純質淨重四五．六八公克，均已逾一
    般人平日施用所需之數量。而前開一Ｏ一室及六Ｏ七室均係被告丁○○所承租，
    由被告乙○○及丁○○、己○○所分住，且除毒品外，復有電子秤、研磨機、老
    虎鉗、壓縮機及大塑膠袋遭扣案外，尚有小型小包塑膠袋數百個（參上述偵字第
    五０七號卷第三三、三四頁所附照片），被告等若僅單純持有或供己施用，則何
    須電子秤、研磨機、塑膠袋、老虎鉗、壓縮機？又何必將毒品分裝囤積在住處之
    內？雖然本件被告等人各有吸用第一級、第二級毒品之前科，且除甲○○於案發
    當天欲向被告乙○○購買毒品，但尚未交易即為警查獲外（詳如後述），迄未查
    獲尚有何人向被告等人購買毒品之相關事證，依「罪疑唯輕」有利於被告之法理
    ，尚難認被告三人於購入之初即供販售之用。但據證人施佳序、丙○○於原審時
    證稱：被告等於八十七年一月十三日為警查獲當時，毒品係放在一個旅行用之公
    事包裡，另空塑膠袋、老虎鉗、壓縮機、研磨機一台，砰（磅之誤）秤都在手提
    袋內，另一台研磨機在房間內．．．．，他們都用同一機種在研磨毒品．．．查
    到海洛因和安非他命放在床頭櫃上，裝成一包．．．（老虎鉗、壓縮機、電子秤
    ）放在手提袋內（原審第二卷第四十五至四十七頁）；另張樹權警員於原審亦到
    庭證稱：「海洛因是一小包一小包的，再裝成一大包的，並有拍照存證」（原審
    第二卷第一三一頁正面，照片參前述五０七號偵卷第三十四頁、第三十五頁）；
    參以被告丁○○另於八十六年十月二十八日彰化縣埤頭鄉○○路○○路一六號家
    中被查獲之海洛因，亦同時摻有澱粉成分，可見上開海洛因中之雜質應係被告等
    為供販賣充作重量之用，而以不詳之澱粉類粉末所混合研磨的，雖被告丁○○於
    警訊中供稱：曾見過黑龍用海洛因及葡萄糖放入研磨機攪拌及將海洛因分裝用電
    子秤、其餘伊不知道（員林分局警卷第二頁反面）；然被告三人始終就所謂「黑
    龍」之真實姓名及年籍無法具體證明，警方於現場之一０一及六０七室復未查獲
    黑龍或其他人居住之衣服及物品，所謂黑龍所有或其研磨云云，無非被告事後杜
    撰之詞，且被告三人於本件獲案之初，均未供稱該雜質係警員所摻，且證人丙○○於本院調查時亦證稱：在現場並未查獲其他不明之粉末摻雜在內等語（本院更
    二卷第一一三頁），況兩次被查獲時間、地點與查獲之警察機關均不相同，豈會
    均遭摻入澱粉類粉末之理，故被告等事後供稱，因量沒有那麼多所以懷疑是警員
    暗中所摻云云（本院更一卷第一四九頁）；應屬飾卸之詞，不足採信，復查，被
    告丁○○就如何添加物品研磨後如何分裝之經過又能清楚描述，所謂之研磨機及
    壓縮機、塑膠袋復在其等住處內所查獲，可見扣案如附表所示之物係供被告等研
    磨、分裝之用。而被告三人既分別居住於上述一０一室及六０七室，並在該二住
    處、被告己○○身上及被告三人所使用之自小客車內查獲毒品，且在被告丁○○
    與己○○同居之六０七室內查獲附表所示之壓縮機等物，足見八十七年一月十三
    日所查扣之毒品及附表所示之物，應係被告三人所共有。另由扣案之海洛因均已
    摻入含澱粉類之不詳物品，安非他命並已分裝，有現場照片附卷足參（前述五０
    七號偵卷第三十四頁及三十五頁）；顯見被告三人已有俟機出售而共同意圖販賣
    而持有海洛因及安非他命之犯罪意思聯絡。再由被告丁○○於八十七年一月二十
    一日檢察官偵查時已坦稱：伊於八十六年十一月份在員林鎮○○街租屋處曾被查
    獲一次（上述第四四二偵卷影本第七頁正面）；可見八十七年一月十三日被查獲
    之海洛因及化學合成麻醉藥品之安非他命，應係被告三人於八十六年十一月間被
    警查獲後至八十七年一月十二日間之某日向不詳姓名者所另行購買，與被告丁○○另於八十六年十月二十八日家中被查獲之海洛因毒品，購買日期不一，此由其
    前後二次被查扣之海洛因毒品純度不同，更足證明其來源之不同。是被告三人所
    辯，該毒品係供自己吸用，暨被告己○○之辯護人以：警方於八十七年一月十三
    日所查扣之海洛因及安非他命，不論係丁○○或黑龍所有，均與被告己○○無關
    ，並無證據足以證明被告己○○係屬共犯；又上述查扣之海洛因，純度僅百分之
    四．一八，成分甚微，根本無法供販售之需，警方為求破案績效，每以查獲海洛
    因之重量計算，乃不免有將其他粉末如葡萄糖或蕃薯粉混充之情事等語，資為辯
    護，均不足採信。至八十六年十月二十八日在彰化縣埤頭鄉○○村○○路十六號
    所查扣之二包毒品來源，訊據被告丁○○供稱：已忘記於何時、何地向何人購買
    等語（本院更一卷第五十九頁，更二卷九十年十二月十三日言詞辯論筆錄），雖
    無從查知被告丁○○係何時、何地所購，惟被告丁○○最後一次是在八十六年十
    月二十七日，進入東西路十六號之房間等情，業據李傅腰證述屬實，詳如前述，
    是被告丁○○最遲應於八十六年十月間在不詳時、地，向不詳姓名者購買該二包
    毒品無疑。
六、次查甲○○於八十七年一月十三日案發當天固擬向被告乙○○購買安非他命，但
    未及交易之前，被告等人即遭警查獲，至甲○○於警訊雖供稱：曾於八十六年十
    二月十日向被告乙○○購買安非他命一次（員林分局警卷第十二頁正面）；但被
    告乙○○始終否認其情，且甲○○就如何與被告乙○○購買之經過，如何聯絡及
    細節如何均未清楚供述，而前開第六０七室係被告丁○○、己○○所共同居住之
    地點，被告乙○○則居於一０一室，此業據被告三人於員林分局警訊供述甚明（
    參該警卷第二頁、第六頁反面、第九頁正面）；且被告乙○○是案發前三日左右
    至該一０一室居住，又據被告丁○○於警訊供述甚明（員林分局警卷第二頁正面
    最後一行）；當時正值案發不久，被告丁○○就乙○○何時至該租屋處居住，其
    記憶應較清晰，自堪採信，證人甲○○於原審就向乙○○買安非他命先稱一次，
    經原審法官提示警訊筆錄並告以要旨，乃又改稱二次（原審卷第二宗第三十一頁
    ），核其前後就買賣之次數已有不一，且證人甲○○既稱：伊只認識乙○○，並
    係向乙○○所買的，又何以在該六０七室買賣取貨，且該房間既係丁○○及己○○二人所住，被告乙○○又於案發前三日始搬入該一０一室居住，與甲○○所述
    向吳某購買安非他命之時間亦有不合，是甲○○之供詞既仍有瑕疵可指，自不能
    採為被告乙○○已販賣安非他命之惟一證據，附此敘明。
七、另右揭被告乙○○於八十二年間，在彰化縣二林鎮國光遊樂場，自某綽號「金洲
    」之不詳姓名之成年男子處，受贈仿造SMITH&WESSON廠具殺傷力改造手槍乙支及
    改造子彈十顆，而未經許可持有之事實，業據被告乙○○於本院審理時坦承不諱
    （見本院更二卷第一三七頁），且上開槍、彈，經送鑑驗確有殺傷力，此有內政
    部警政署刑事警察局鑑驗通知書在卷可稽（見前述偵字第五○七號卷第五八頁）
    ，被告乙○○於事後雖稱：該槍、彈原係放在伊住處，係八十六年十一月才拿至
    員林之租住處等語（見本院更二卷第六十六頁）。惟被告乙○○於八十七年一月
    十三日經警查獲時，在上述一０一室僅住三天等情，業據該屋之承租人被告丁○○於警訊時供明在卷（見員林分局警訊卷第二頁正面），被告丁○○係於八十七
    年一月十三日作此供述，距離被告乙○○住進該屋時僅三日，記憶最為清晰，而
    被告乙○○係於九十年九月二十六日本院調查時方作此供述，距離案發時已逾二
    年六月，記憶難免模糊，是應以被告丁○○所供，被告乙○○係於八十七年一月
    十日才住進上述一０一室，並於該日將上述槍、彈自住處攜至一０一室藏放無誤
    。此外復有如犯罪事實欄所列之前開物等扣案可證，本件事證明確，被告等犯行
    堪予認定。
八、又上述經警在前開自小客車之置物箱內臨檢查獲之海洛因乙包，毛重為二九．二
    公克，在己○○身上查獲之海洛因乙包，毛重為三七．七公克，在上述一Ｏ一室
    床頭櫃前查獲之海洛因一大包，毛重為八七五公克，另在上述六Ｏ七室丁○○、
    己○○所居住之房間床頭櫃下查獲之海洛因二包，毛重為一一四．六公克，總計
    毛重為一０五六．五公克，與法務部調查局鑑驗通知書上所記載之淨重一０九二
    ．九二公克相較，該批毒品查獲時之毛重，反較鑑驗後之淨重為少。惟查，警察
    查獲該批毒品時，係向商家借用作生意之磅秤秤重，警員在現場並未查獲其他不
    明之粉末摻雜在內等語，業據證人丙○○於本院調查時證述屬實（本院更二卷第
    一一三頁），是警方與法務部調查局所使用之磅秤並非同一，因磅秤精準度之不
    同，所秤得之重量難免有異，縱使毛重與淨重有些微之差異，亦不足作為有利於
    被告三人之佐證。另被告等人於原審雖辯稱：伊等於警訊時因吸食毒品頭暈暈的
    ，故所答均不知所云等語，而證人李竹松、洪昌亦到庭附和其詞。惟被告等人之
    警訊筆錄，均係針對所問而回答，且回答有序，此各該警訊筆錄可憑，是被告等
    人上開所辯及證人之證詞，顯係卸責及迴護之詞，亦不足採信。
九、查被告行為後，毒品危害防制條例業於八十七年五月二十日經修正公布施行，並
    於同年月二十二日生效，依該條例第二條第二項第一、二款規定，海洛因係屬該
    條例所稱第一級毒品，安非他命原屬化學合成麻醉藥品，亦改列為該條例所稱第
    二級毒品，依該條例第五條第一項規定：「意圖販賣而持有第一級毒品者，處無
    期徒刑或十年以上有期徒刑，得併科新台幣七百萬元以下罰金」，該條例第五條
    第二項規定：「意圖販賣而持有第二級毒品者，處五年以上有期徒刑，得併科新
    台幣五百萬元以下罰金」，較諸修正前肅清煙毒條例第七條第一項規定：「意圖
    販賣而持有毒品或鴉片者，處無期徒刑，或十年以上有期徒刑，得併科一萬元以
    下罰金。」，麻醉藥品管理條例第十三條之一第二項第二款規定：「意圖販賣而
    非法持有（麻醉藥品）者，處三年以上十年以下有期徒刑，得併科三萬元以下罰
    金。」，顯然較重。是比較新舊法律適用之結果，認以修正前之肅清煙毒條例及
    麻醉藥品管理條例之規定較有利於被告，應依刑法第二條第一項但書規定，適用
    修正前之肅清煙毒條例及麻醉藥品管理條例論罪科刑。核被告丁○○於八十六年
    十月間意圖販賣而持有海洛因毒品罪部分，係犯修正前肅清煙毒條例第七條第一
    項之意圖販賣而持有毒品海洛因之罪，被告丁○○另又夥同被告己○○、乙○○
    將其三人於八十六年十一月至八十七年一月十二日間某日所購入之海洛因及化學
    合成麻醉藥品類之安非他命，予以分裝而俟機販賣圖利，係犯修正前肅清煙毒條
    例第七條第一項之意圖販賣而持有毒品海洛因罪及麻醉藥品管理條例第十三之一
    第二項第二款之意圖販賣而非法持有化學合成麻醉藥品罪。又被告乙○○非法持
    有改造手槍及子彈之罪，槍砲彈藥刀械管制條例有關第十一條之規定，於八十六
    年十一月二十四日修正公布後，於八十九年六月二十日再度修正公布，比較該二
    次修正，僅係條文文字略有修改，刑度並未改變，依刑法第二條第一項之規定，
    自應適用八十九年六月二十日新修正之槍砲彈藥刀械管制條例之罪，核其此部分
    非法持有改造手槍及彈藥，係犯八十九年六月二十日新修正之槍砲彈藥刀械管制
    條例第十一條第四項未經許可持有可發射子彈，具有殺傷力之改造手槍罪及同條
    例第十二條第四項之未經許可持有子彈罪（此條於八十九年六月二十日，並未修
    正）。公訴人雖認被告乙○○，曾以三千元之價格，非法販賣麻醉藥品安非他命
    一包予甲○○，因認被告乙○○涉有麻醉藥品管理條例第十三條之一第二項第一
    款非法販賣麻醉藥品罪嫌，惟查被告乙○○始終否認此部分犯行，而甲○○就向
    被告乙○○購買麻醉藥品安非他命之交易細節未清楚供述，就購買之次數亦前後
    供述不一，另就買賣交貨之地點，與被告乙○○實際居住之一０一室又不符，尚
    難採為被告乙○○有無販賣之惟一憑證，業如前開理由第六項所敘，是公訴人此
    部分之起訴法條似有未洽，應予變更為意圖販賣，而非法持有麻醉藥品罪。被告
    丁○○等三人就上開八十七年一月十三日所查扣意圖販賣而持有毒品海洛因與安
    非他命之犯行部分，均有犯意之聯絡與行為之分擔，係共同正犯，又被告等此部
    分既係以意圖販賣而非法持有之一行為，同時同地持有海洛因及麻醉藥品之安非
    他命，係屬想像競合犯，應從一重之意圖販賣而持有海洛因毒品罪處斷。被告乙○○所犯上開槍砲彈藥刀械管制條例第十一條第四項之未經許可持有可發射子彈
    ，具有殺傷力之改造手槍罪及同條例第十二條第四項之未經許可持有子彈罪二罪
    ，係一行為同時觸犯數罪名，應依想像競合犯之例從一重之未經許可持有可發射
    子彈，具有殺傷力之改造手槍罪處斷，所犯非法持有海洛因毒品及槍砲罪間，犯
    意各別，犯罪構成要件不同，應予分論併罰，被告丁○○前後二次意圖販賣而持
    有海洛因毒品之犯罪行為彼此間，時間緊接，犯罪構成要件又相當，顯係基於概
    括犯意而為之，係連續犯，除法定刑為無期徒刑部分依法不得加重外，餘均依法
    以一罪論並加重其刑，。末查被告己○○曾有賭博、麻藥、槍砲等罪前科，其中
    於八十六年間，違反麻醉藥品管理條例之罪，經臺灣新竹地方法院判處有期徒刑
    六月確定，並於八十六年十月二十一日易科罰金執行完畢。被告乙○○曾於八十
    二年八月三十一日，因違反麻醉藥品管理條例之罪，經臺灣彰化地方法院判處有
期徒刑四月確定，並於八十二年十一月二十九日易科罰金執行完畢，此各有台灣
    彰化地方法院檢察署刑案資料查註紀錄表一份在卷可稽，其於五年以內再犯本案
    有期徒刑以上之罪，應各論以累犯，除意圖販賣而持有毒品海洛因罪，法定刑為
    無期徒刑部分不得加重外，其餘部分並加重其刑。原審予以論罪科刑，固非無見
    ，惟原審判決認：
    (一)被告丁○○、己○○二人另構成意圖販賣而非法持有麻醉藥品罪，被告乙○○
      則構成麻醉藥品管理條例第十三條之一第二項第一款非法販賣麻醉藥品罪；且
      被告三人就意圖販賣而非法持有海洛因之犯行與綽號「黑龍」者間並無證據顯
      示其有犯意聯絡，原審遽認黑龍亦有共犯之關係；就其等係一次同時販入海洛
      因、安非他命之毒品，乃屬一持有行為，為想像競合犯，原審誤認認係數罪；
      就被告乙○○與其餘被告二人係共同意圖販賣而持有安非他命部分，遽依甲○○於警訊所供採為其已實際販賣，而單獨論以販賣，均有未當。
    (二)被告乙○○之前科違反麻醉藥品管理條例之罪，經臺灣彰化地方法院判處有期
      徒刑四月確定，並於八十二年十一月二十九日易科罰金執行完畢，原審認定執
      行完畢日期為八十二年八月三十一日，其累犯事實之認定即屬有誤。
    (三)按沒收物應否宣告沒收，以判決時之狀態為準，本件扣案之子彈十顆於送鑑定
      時其中四顆已經試射，即已非違禁物，該四顆即不得依違禁物予以宣告沒收，
      原審仍予宣告沒收，尚有未洽。
    (四)被告己○○、乙○○累犯加重時，就所犯意圖販賣而持有毒品海洛因罪部分，
      未說明法定刑為無期徒刑部分不加重。
    (五)本件被告等犯罪既應適用修正前肅清煙毒條例及麻醉藥品管理條例之規定，則
      應一體適用，不得將主刑與從刑分別割裂適用。原審將海洛因、安非他命沒收
      部分，適用毒品危害防制條例沒收之規定，即有未合。又被告三人僅係意圖販
      賣而持有安非他命，並無犯罪所得，原審竟宣告沒收三千元，亦有未洽。
    (六)又槍砲彈藥刀械管制條例第十九條有關保安處分之規定，已於九十年十一月十
      四公布廢止，原審未及審酌，就被告乙○○持有槍枝部分，為強制工作之宣告
      ，與法未合。
    (七)被告等意圖販賣而持有毒品海洛因、安非他命之犯行，其本身即為持有行為，
      無庸再論被告持有毒品之低度行為，為意圖販賣而持有毒品之高度行為所吸收
      。原判決於理由中贅述該持有之低度行為為意圖販賣而持有毒品之高度行為所
      吸收。
    (八)本件扣案之安非他命之數量經鑑定結果為一一○、二八公克，原審仍記載為一
      一三、四公克，與鑑定後之數量不符。
    綜上，被告上訴否認犯罪，固不足採，但原判決既有上述可議之處，即屬無可維
    持，自應由本院將原判決關於丁○○部分，己○○意圖販賣而持有毒品及意圖販
    賣而非法持有化學合成麻醉藥品及執行刑部分，乙○○意圖販賣而持有毒品、非
    法販賣化學合成麻醉藥品及未經許可持有其他可發射子彈具有殺傷力之改造手槍
    與執行刑部分均予以撤銷改判。爰審酌被告三人犯罪之動機、方法、次數、所生
    之危害、扣案之毒品數量及犯後猶飾詞卸責等一切情狀，分別量處如主文第二、
    三、四項所示之刑及就被告乙○○部分定應執行刑暨就併科罰金部分諭知易服勞
    役之折算標準。扣案之海洛因淨重壹仟貳佰玖拾壹點貳柒公克（壹玖捌點參伍公
    克與壹零玖貳點玖貳公克），應依修正前肅清煙毒條例第十二條前段規定沒收銷
    燬之。安非他命淨重壹佰壹拾點貳捌公克係違禁物品，應予宣告沒收。另空塑膠
    袋一大包、老虎鉗一支、壓縮機一台、電子秤二台及研磨機二台，均係被告三人
    共有，而該物品係供被告等犯罪之用，均應宣告沒收。扣案之被告乙○○所持有
    之改造手槍壹支、子彈六顆均屬違禁物，併予宣告沒收。至已試射之四顆子彈，
    既經試射已非違禁物，另槍身握把一支，因與上開槍枝編號不同，且為一般玩具
    手槍之槍身握把，並非違禁物，均不予宣告沒收。又公訴人以被告丁○○無業有
    煙毒、麻藥、槍砲前科多次，假釋中再涉犯本件各罪，己○○，無業，亦有賭博
    、麻藥、槍砲、煙毒前科多次有前科資料附卷可稽，而認顯有犯罪之習慣，請求
    依刑法第九十條規定宣告於刑之執行完畢或赦免後，令入勞動場所強制工作云云
    ，惟本院認被告丁○○、己○○、所犯之意圖販賣而持有海洛因毒品之上開罪名
    ，其法定刑甚重，本院諭知如主文第二、三項所示之刑，應已足收懲戒之效，無
    庸再行為強制工作之諭知。
據上論斷，應依刑事訴訟法第三百六十九條第一項前段、第三百六十四條、第二百九
十九條第一項前段、修正前肅清煙毒條例第七條第一項、第十二條前段，麻醉藥品管
理條例第十三條之一第二項第二款，八十九年六月二十日修正之槍砲彈藥刀械管制條
例第十一條第四項、八十六年十一月二十四日修正之槍砲彈藥刀械管制條第十二條第
四項，刑法第十一條前段、第二條第一項及但書、第二十八條、第五十五條、第五十
六條、第四十七條、第四十二條第二項，第五十一條第五款、第三十八條第一項第一
款、第二款，罰金罰鍰提高標準條例第二條，判決如主文。
本案經檢察官庚○○到庭執行職務。
中      華      民      國      九十       年    十二     月   二十七   日
                                臺灣高等法院臺中分院刑事第十庭
                                      審判長法  官  林  照  明
                                            法  官  盧  江  陽
                                            法  官  蔡  名  曜
右正本證明與原本無異。
如不服本判決應於收受送達後十日內向本院提出上訴書狀，其未敘述上訴之理由者並
得於提起上訴後十日內向本院補提理由書（均須按他造當事人之人數附繕本）。
                                            書記官  許  哲  禎
中      華      民      國      九十       年    十二     月   三十一   日
附錄法條：
肅清煙毒條例第七條第一項：
意圖販賣而持有毒品或鴉片者，處無期徒刑，或十年以上有期徒刑，得併科一萬元以
下罰金。
麻醉藥品管理條例第十三條之一第二項第二款：
意圖販賣而非法持有者，處三年以上十年以下有期徒刑，得併科三萬元以下罰金。
槍砲彈藥刀械管制條例第十一條第四項：
未經許可持有、寄藏或意圖販賣而陳列第一項所列之槍砲者，處一年以上七年以下有
期徒刑，併科新台幣七百萬元以下罰金。
槍砲彈藥刀械管制條例第十二條第四項：
未經許可持有、寄藏或意圖販賣而陳列子彈者，處五年以下有期徒刑，併科新台幣三
百萬元以下罰金。
附表：
１、空塑膠袋一大包
２、老虎鉗一支
３、壓縮機一台
４、電子秤二台
５、研磨機二台
                                                                        Ｒ


司法院資訊處製作；財團法人民間司法改革基金會備份。
